臺灣桃園地方法院民事判決　九十一年度訴字第一○二七號
　　原　　　告　台灣中小企業銀行股份有限公司
　　法定代理人　甲○○
　　訴訟代理人　乙○○
　　被　　　告　丁○○
　　　　　　　　丙○○
　　訴訟代理人　戊○○○
右當事人間請求清償債務事件，本院判決如左：
    主      文
被告應連帶給付原告如附表所示之金額、利息及違約金。
訴訟費用由被告連帶負擔。
    事      實
壹、原告方面：
一、聲明：如主文第一項所示。
二、陳述：
（一）被告丁○○於民國（下同）八十六年十月二日，邀同被告丙○○為連帶保證人
      ，向原告借款新台幣（下同）四百六十九萬元，約定利息按原告訂定之基本放
      款利率百分之八點五五計息，嗣後原告基本放款利率調整時，自調整日起改按
      原告之基本放款利率加年率百分之零點三三計付，約定自八十六年十月八日起
      至一百零六年十月八日止，以每一個月為一期，共分二百四十期，平均攤還本
      息，按月計付，如未按期攤還本金或繳納利息時，除仍按上開利率計息外，逾
      期在六個月以內者，按上開利率之百分之十，逾期在六個月以上者，按上開利
      率百分之二十加付違約金，且債務視為全部到期；嗣後兩造於九十年五月七日
      協議變更利率約定，調整利率為依原告基本放款利率加年息百分之零點零一，
      即以百分之八點四九機動計息【本件原告得請求全部給付時，基本放款利率為
      百分之八點四六，經加百分之零點零一後，原告得請求之利率為百分之八點四
      七，惟原告僅請求百分之八點二七三】。惟上開借款，僅攤還至九十年七月十
      六日止，尚結欠如附表編號一所示之金額、利息及違約金。迭經催討無效，依
      授信約定書第五條第一項約定，本案借款視同全部到期，爰依借貸契約及連帶
      保證契約，提起本件訴訟。
（二）被告丁○○又於九十年二月十九日，邀同被告丙○○為連帶保證人，與原告訂
      立消費理財貸款契約，約定自九十年三月二十六日起至九十一年三月二十六日
      止，被告丁○○於其設於原告之活期儲蓄存款第六二○六一九號帳戶內，得陸
      續借款，最高以六十萬元為限度，約定利息按原告訂定之基本放款利率百分之
      十一點九七計息，嗣後原告基本放款利率調整時，自調整日起改按原告之基本
      放款利率加年率百分之三點四八計付，借款利息於每月二十日結算一次，並滾
      入原本；於借款期限內，本息合計超過限度而未即償還超過數額時，系爭債務
      視為全部到期；如逾期償還本息或於本息合計超過限度且未立即償還超過數額
      時，除仍按上開利率計息外，逾期在六個月以內者，按上開利率之百分之十，
      逾期在六個月以上者，按上開利率百分之二十加付違約金【本件原告得請求全
      部給付時，基本放款利率為百分之八點二六三，經加百分之三點四八後，原告
      得請求之利率為百分之十一點四七三】。查上開借款至九十一年二月二十一日
      止，被告丁○○共借有五十九萬九千三百二十元，惟至九十一年三月二十六日
      到期後迄未清償，故尚結欠如附表編號二所示之金額、利息及違約金。迭經催
      討無效，爰依借貸契約及連帶保證契約，提起本件訴訟。
三、證據：提出借據暨授信約定書一份、契據條款變更契約一紙、消費理財貸款契約
    一份、原告活期存款客戶異動資料一份、被告二人之戶籍謄本各一份、轉帳收入
    傳票、轉帳支出傳票、繳款明細表、基本放款利率調整一覽表各一紙為證。
貳、被告方面：
一、聲明：原告之訴駁回。
二、陳述：
    對於原告提出之資料並無意見，但因原告請求之利率太高，目前經濟不景氣，所
    以沒有辦法負擔。
    理      由
一、本件原告主張之事實，業據其提出與所述相符之借據暨授信約定書一份、契據條
    款變更契約一紙、消費理財貸款契約一份、原告活期存款客戶異動資料一份、轉
    帳收入傳票、轉帳支出傳票、繳款明細表、基本放款利率調整一覽表各一紙為證
    ，被告二人對此均不爭執，惟以原告請求之利率太高，無法負擔等語，資為置辯
    。經查：
（一）附表編號一之利率計算部分：
      依兩造於八十六年十月二日所定之借據第二條第三項約定：「利息按年率百分
      之八點五五計付，嗣後貴行基本放款利率調整時，自調整日起改按貴行新通告
      基本放款利率加年率百分之零點三三計付」；嗣後兩造於九十年五月七日所定
      之契據條款變更內容，將利率約定變更為「調降利率至百分之八點四九（依本
      行基本放款利率加百分之零點零一）機動計息」，此均有原告提出，被告亦不
      爭執之借據、契據條款變更契約附卷可參；又本件借款於九十年七月十六日因
      被告未依約攤還本息致視為全部到期時，原告之基本放款利率為百分之八點四
      六，亦有原告提出基本放款利率一紙在卷可查，故本件原告得請求全部給付時
      ，基本放款利率為百分之八點四六，經加百分之零點零一後，原告得請求之利
      率為百分之八點四七，惟原告僅請求以百分之八點二七三計算利息，是原告此
      部分之請求，尚無違誤。
（二）附表編號二之利率計算部分：
      依兩造於九十年二月十九日所定之消費理財貸款契約第三條第二項約定：「利
      息按年率百分之十一點九七計付，嗣後貴行基本放款利率調整時，自調整日起
      改按貴行新通告基本放款利率加年率百分之三點四八計付」，此有原告提出，
      被告亦不爭執之消費理財貸款契約附卷可參；又本件借款於九十一年三月二十
      六日全部到期時，原告之基本放款利率為百分之八點二六三，亦有原告提出基
      本放款利率一紙在卷可查，故本件原告得請求全部給付時，基本放款利率為百
      分之八點二六三，經加百分之三點四八後，原告得請求之利率為百分之十一點
      七四三，是原告此部分之請求，亦無違誤。
（三）綜上，原告利息請求之依據既無違誤，而被告二人復以無能力償還等語以為抗
      辯，然此係就系爭債務之償還能力以為抗辯，與本件借款及連帶保證契約之成
      立無涉，是被告之抗辯，委無足採。從而原告依消費借貸及連帶保證契約請求
      被告應連帶給付原告如主文第一項所示之金額，為有理由，應予准許。
三、據上論結，原告之訴為有理由，依民事訴訟法第七十八條、第八十五條第二項，
    判決如主文。
中　　　華　　　民　　　國　　九十一　　年　　　七　　　月　　三十一　　日
                              臺灣桃園地方法院民事第二庭
~B審判長法官　邱瑞祥
~B法　　　官　文衍正
~B法　　　官　陳心婷
右正本係照原本作成
如對於判決上訴，應於判決送達後二十日內向本院提出上訴狀。
中　　　華　　　民　　　國　　九十一　　年　　　八　　　月　　　 二　　　日
　　　　　　　　　　　　　　　　　　　　　　　　法院書記官　黃文琪
